臺灣高等法院臺中分院刑事判決　　　　　　　　九十年度重上更(三)字第一七二號
　　上　訴　人
　　即　被　告　丁○○
　　選任辯護人　陳武璋
右上訴人因毒品危害防制條例案件，不服臺灣彰化地方法院八十七年度訴字第八六七
號中華民國八十八年六月十六日第一審判決（起訴案號：臺灣彰化地方法院檢察署八
十七年度偵字第五○七一號、第五四九九號、第八一四六號、第八一六八號、第八二
一三號、第八六二二號），提起上訴，經判決後，由最高法院第三次發回更審，本院
判決如左：
      主  文
原判決關於丁○○販賣第一級毒品、販賣第二級毒品及執行刑部分均撤銷。
丁○○共同連續販賣第一級毒品，處無期徒刑，褫奪公權終身，海洛因柒包（驗餘淨
重貳肆點零玖公克）沒收銷燬，販賣所得新台幣肆萬元沒收，如全部或一部不能沒收
時，以其財產抵償之；又連續販賣第二級毒品，處有期徒刑捌年，甲基安非他命拾
玖包（驗餘淨重壹零壹壹點捌陸公克）、甲基安非他命伍包（含包裝重壹伍肆點玖貳
公克）均沒收銷燬，扣案電子秤貳台、分裝袋肆拾壹包均沒收，販毒所得新臺幣拾
貳萬元均沒收，如全部或一部不能沒收時，以其財產抵償之。應執行無期徒刑，褫奪
公權終身，海洛因柒包（驗餘淨重貳肆點零玖公克）、甲基安非他命拾玖包（驗餘
淨重壹零壹壹點捌陸公克）、伍包（含包裝重壹伍肆點玖貳公克）均沒收銷燬，扣案
電子秤貳台、分裝袋肆拾壹包均沒收，販毒所得新台幣拾陸萬元沒收，如全部或一
部不能沒收時，以其財產抵償之。
      事  實
一、丁○○基於意圖營利之概括犯意，(1)、自民國（下同）八十六年八月間起，向「
    蕭俊源」、綽號「阿忠」多次購進第二級毒品安非他命及向其他不詳姓名年籍之
    人多次購進第二級毒品甲基安非他命後，即先後六次，每次約隔半個月，在彰化
    縣埔鹽鄉○○路○段一之十六號其所經營之「海中天」釣蝦場，由丙○○先以親
    自前往「海中天」釣蝦場或以「海中天」釣蝦場可以接聽之投幣式不詳號碼電話
    或以○四─0000000號電話（八十六年十月二十四日之前使用不詳電話，
    之後使用○四─0000000號電話）聯絡丁○○約定交易細節後，再開車前
    往該釣蝦場取貨方式，以每次新台幣（下同）六萬元購買甲基安非他命，其中二
    次同時包含購進海洛因每次二萬元，販賣所得計海洛因部分四萬元，甲基安非他
    命部分三十二萬元。嗣丁○○分別於八十七年二月四日十七時許，在彰化縣埔鹽
    鄉○○村○○路四十號之八住處，為警查獲；又於八十七年二月二十五日二十三
    時十分許，及同日二十三時五十分許，經基隆憲兵隊派員在丁○○前開住處，扣
    得甲基安非他命二包（驗餘淨重○‧三八公克）、其所有供販毒用之電子秤一台
    、大分裝袋十九包、小分裝袋九包，另外在前開「海中天」釣蝦場扣得甲基安非
    他命四包（驗餘淨重○‧七八公克）、分裝袋十一包；又於八十七年四月十日十
    九時四十分許，為雲林縣警察局派員在丁○○前開住處查獲甲基安非他命一包（
    驗餘淨重三六‧二五公克）；又於八十七年八月十一日三時許，經桃園縣警察局
    龜山分局派員在其同前住處，查扣得海洛因二包（驗餘淨重一九‧三五公克）、
    甲基安非他命五包（含包裝重一五四‧九二公克，僅取樣送驗）。(2)、又於八十
    七年九月七日十九時許，由莊啟瑞至前開大埔遊藝場向丁○○表示要購買海洛因
    ，丁○○旋即指示與其有共同販賣毒品海洛因犯意聯絡之甲○○（經原審判決判
    處有期徒刑年拾月，上訴本院後於八十八年八月六日撤回上訴確定），帶莊啟
    瑞至丁○○藏放毒品之彰化縣溪湖鎮○○路八號七樓中之一戶，由甲○○上樓取
    得海洛因一包下樓交付莊啟瑞後自行返回大埔遊藝場，價金則由莊啟瑞與丁○○
    另行結算。莊啟瑞甫自甲○○收受其向丁○○購得之海洛因一包，即為法務部調
    查局彰化縣調查站（下稱彰化縣調查站）派員查獲，並扣得該包毒品（驗餘淨重
    一‧七三公克），隨即於同日二十一時許，在前開大埔遊藝場逮捕甲○○，且扣
    得丁○○所有之海洛因三包（驗餘淨重二‧六四公克）、甲基安非他命一包（驗
    餘淨重一‧四五公克）、分裝袋一大包，再於同日二十一時三十分許，帶同丁○○（由其住處）至彰化縣溪湖鎮○○路八號七樓，查獲其所有之甲基安非他命三
    十一包（驗餘淨重九七三公克）、包裝袋一大包、電子秤一台。又於八十七年九
    月九日凌晨一時許，丁○○經臺灣彰化地方法院為羈押處分而解送臺灣彰化看守
    所執行羈押時，經該看守所人員在其長褲口袋內查扣得販賣所剩之海洛因一包（
    驗餘淨重○‧三七公克）。
二、案經臺南縣警察局學甲分局報請臺灣彰化地方法院檢察署檢察官呈由臺灣高等法
    院檢察署核轉臺灣雲林地方法院檢察署檢察官再呈臺灣高等法院檢察署核轉臺灣
    彰化地方法院檢察署檢察官偵查；基隆憲兵隊報請臺灣基隆地方法院檢察署檢察
    官呈由臺灣高等法院檢察署核轉臺灣彰化地方法院檢察署檢察官再呈請臺灣高等
    法院檢察署核轉臺灣雲林地方法院檢察署檢察官呈由臺灣高等法院檢察署核轉臺
    灣彰化地方法院檢察署檢察官偵查；雲林縣警察局移送臺灣雲林地方法院檢察署
    檢察官呈請臺灣高等法院檢察署核轉臺灣彰化地方法院檢察署檢察官偵查；桃園
    縣警察局龜山分局報請臺灣桃園地方法院檢察署檢察官呈請高檢署核轉臺灣彰化
    地方法院檢察署檢察官偵查；法務部調查局彰化縣調查站移送臺灣彰化地方法院
    檢察署檢察官偵查；臺灣彰化看守所移送臺灣彰化地方法院檢察署檢察官偵查起
    訴。
      理  由
一、訊據上訴人即被告（以下簡稱被告）丁○○固坦承有販賣安非他命，惟矢口否認
    有販賣第一級毒品情事，並辯稱：伊固有販賣安非他命，然非販賣予本案指證伊
    之證人，且安非他命伊是八十七年二月十六日以前賣的，以後未賣，被查獲之毒
    品是施玉樹所有，另伊絕未販賣海洛因等語。經查：
１、被告前揭販賣毒品予丙○○之事實，業據證人丙○○於警訊供稱：「我所吸食之
    海洛因、安非他命係向彰化縣彰水路海中天釣蝦場蔡董買的，我不知其真實姓名
    ，每次購買約六萬元，均先電話○四－0000000聯絡，再直接去取貨．．
    ．大約每半個月購買一次，每次購買六萬元」等語（詳見臺灣彰化地方法院檢察
    署八十七年聲字第三三六卷第七頁），「我於八十六年七月份起，在海中天釣蝦
    場出入時，經釣客告知，才知經營該釣蝦場之丁○○販毒，我自八十六年八月間
    開始向丁○○購買海洛因、安非他命六次左右，我是先打○四─0000000
    號電話約好，再去釣蝦場取貨，每次約購六萬元」等語（見同前卷第二頁、第十
    三頁）。又丙○○於上述六次購買安非他命，其中二次同時包含購買海洛因每次
    各二萬元之事實，亦據丙○○在本院前前審證述明確（詳見本院更(一)審卷第一五
    六頁）。另經原審提訊證人丙○○亦結證稱：伊並非因未借到錢才故意誣指丁○○販毒等語（詳見原審第八十四頁反面），雖證人丙○○於原審及本院前審及本
    院更三審均改稱其係向綽號「黑狗」者購買，及其所認識之「蔡董」並非丁○○
    云云（詳見原審卷第八十三頁反面－八十四頁；本院更(一)審卷第一三七頁、本院
    更三審卷第一二四頁），然參以證人丙○○與被告相識已非短時間，且其所稱曾
    向經營釣蝦場之「蔡董」調借十萬元被拒一節，又與被告供述及所營事業等情節
    相符，且於更三審調查時直指稱：「海中天是丁○○開的」等語，足見其事後所
    證無非迴護之詞，不足採信。證人丙○○於原審所稱：「隔一個月買一次，約買
    卅萬元」乙節，核與其在警訊所供情節不同，應以其警訊所供較為可採。即被告
    於基隆憲兵隊調查、臺灣基隆地方法院檢察署偵查中，及八十七年九月八日法務
    部調查局彰化縣調查站調查、臺灣彰化地方法院檢察署偵查中亦均坦承有向蕭俊
    源、綽號「阿忠」等人購進安非他命，再分裝販出等情無訛（詳見基隆憲兵隊八
    十七年二月二十六日訊問筆錄；臺灣基隆地方法院檢察署第一０四二號偵查卷第
    八頁；臺灣彰化地方法院檢察署第八一四六號偵查卷第四頁反面、第十七頁及反
    面），被告於基隆憲兵隊及法務部調查局彰化縣調查站之供述，確係出於自由意
    識，自行供述事實等情，此經證人即承辦該案之林根弘、趙志忠及李春芳於原審
    調查中結證屬實（詳見原審卷第一一九頁反面、第一四二頁及反面）。又系爭○
    四－0000000號電話係由黃寬涼於八十六年十月二十四日申請裝設在彰化
    縣埔鄉○○路○段一號之十六，有中華電信股份有限公司臺灣中區電信分公司
    員林營運處八十八年八月十七日員服營字第八八○二○○一○一一號函及該營運
    處客戶歷史資料系統查詢摘要資料傳真一份附卷可憑（見原審卷第一００、一０
    一頁；本院上訴字卷第一四四頁），而丙○○於本院更三審審理時證稱：「我都
    是打這支電話或是人親自去」等語（詳見本院更三審卷第一二六號卷），足見丙○○於八十六年十月二十四日之前，有以親自前往「海中天」釣蝦場之方式及以
    「海中天」釣蝦場可以接聽之投幣式不詳號碼電話購買毒品，在八十六年十月二
    十四日該○四─0000000電話裝設之後，則以該電話聯絡堪以認定。關於
    被告經營海中天釣蝦場之期間部分，據證人黃寬涼於憲兵隊訊問時證稱：「八十
    六年五月，我與丁○○合夥頂下海中天大釣場，合夥關係一直到八十七年二月十
    五日丁○○退出為止」等語（詳見臺灣基隆地方法院檢察署第一○四二號偵查卷
    所附基隆憲兵隊案卷），嗣於偵查中證稱：「丁○○與我合夥經營海中天海釣場
    ，而在被查獲之前十五天（即八十七年二月十五日），我們拆夥，自八十七年二
    月十六日開始由我自已經營，擔任海中天負責人」等語（見同上偵查卷第十一頁
    ；臺灣彰化地方法院檢察署第二三四一號偵查卷第十九頁反面），訊據被告於偵
    查中亦供承：「黃寬涼以前是海中天老闆，後來我與他合夥經營海中天」云云（
    詳見臺灣基隆地方法院檢察署同上偵查卷第十頁），足見被告參與合夥經營海中
    天釣蝦場之期間，係自八十六年五月間起，至八十七年二月十五日為止。關於海
    中天釣蝦場店內所使用電話部分，訊之被告於本院前審審理時供稱：「黃寬涼於
    憲兵隊所供在八十六年五月間與我合夥經營海釣場，沒有錯，00－00000
    00號電話是黃寬涼於八十六年十月廿四日申請裝機的，自八十六年五月至八十
    六年十月廿四日裝機之前所使用之電話號碼，已經忘記了，那是投幣式的電話，
    可以接聽電話」等語（見本院上訴字卷第一六六頁），從而在八十六年十月二十
    四前丙○○顯亦有利用「海中天」釣蝦場可以接聽之投幣式不詳號碼電話購買毒
    品至明，而○四─0000000號電話係於八十六年十月廿四日裝機使用，有
    上揭傳真一紙附卷可證，已如前述，從而丙○○與被告聯絡之電話號碼，在八十
    六年十月廿四日以後係撥打○四－0000000號，亦堪予認定。證人丙○○
    所稱渠先後均打○四─0000000電話聯絡乙節，雖核與事實有些微部分不
    符，此乃因時間久隔，無法為週全記憶所致，惟並不影響該證人證言之可採性。
    至於證人黃寬涼於本院更二審調查時證稱：「（認識釣蝦場客人丙○○否？）知
    道有綽號叫『紅肉利』的人。（知否陳某與被告間的糾紛？）陳某有打電話過來
    ，被告事後有罵道為何未報案，而被懷疑。打電話時，我剛好在旁邊，被告有提
    到紅肉利。有提到恐嚇等語，其他不知道。」云云（見本院更(二)審卷第五十八頁
    ），證人丙○○於本院更(二)審供稱：「我不是直接向他（指被告）買，我是到他
    的釣蝦場向一位叫黑狗的人買，不是直接向被告買。我在警訊筆錄也是這樣說，
    我買的六次都是在海中天釣蝦場買。不是每次都買海洛因及安非他命。剛開始買
    安非他命，後來才買海洛因，最後一、二次才同時又買海洛因及安非他命，安非
    他命每次買一兩，過約半月、一個月，吸食後再買。一兩價格不一定，有時二、
    三萬、有時缺貨要五、六萬，海洛因要買一萬元或壹萬多元。重量約一錢。我這
    六次有時會自己開車去，沒有打電話去，如有打電話就打打○四0000000
號聯絡，沒有別支電話。我與被告之間，我之前有去那裡向黑狗的人拿毒品，我
    有問他毒品之來源，他說是蔡董的。我只知道是蔡董，警員提供口卡要我指認，
    我才說蔡董是丁○○。他報警抓我，我摔壞手，我只是懷疑被告報案，我向他要
    醫藥費，他不給。我不是因懷恨在心才指認他。我當時無法確認蔡董就是他，是
    警員拿口卡給我看。交易時，是黑狗交給我毒品，我的錢都交給黑狗。」云云（
    見本院更二審卷第一二一頁），均與上開證述情節不符，無非事後圖卸被告刑責
    而為附和之詞，非可據為有利被告之認定。另辯護意旨以被告係遭丙○○挾怨報
    復，此觀證人即承辦丙○○違反麻醉藥品管理條例案之警員戊○○於本院更三審
    證稱：「丙○○要跟丁○○要十萬元」等語（詳見本院更三審審理卷第八十八頁
    ）以及丙○○於本院前審九十年三月十三日調查時證稱：「他（指丁○○）報警
    抓我，我摔壞手，我只是懷疑被告報案（指丁○○），我向他要醫藥費，他不給
    」等語，即可認定本件係丙○○報復所致。惟丙○○於本院就上開其懷疑被告報
    警一事，經本院詢及是否有因上開情事對被告懷恨在心，丙○○明確答稱：「沒
    有」等語（詳見本院更三審審理卷第一二六頁），本件丙○○於警訊已明指稱被
    告販毒品之情節，且就電話號碼為明確之指稱，且堅決證稱並未因上開懷疑丁○○報警情事對丁○○懷恨在心，本件顯無從以被告上開所辯及警員戊○○證稱：
    「丁○○曾遭丙○○懷疑報警，致遭丙○○報復誣指販賣毒品」等情，認丙○○
    上開指稱被告販毒等情不可採，附予敘明。辯護意旨雖以丙○○所供之電話○四
    ─0000000號電話之裝設時間，不可能於八十六年八月初即以上開電話購
    買毒品，且丙○○於八十六年十二月間即遭逮補，丙○○並無可能向被告購買，
    惟如前所述，丙○○利用親自前往「海中天」釣蝦場或以「海中天」釣蝦場可以
    接聽之投幣式不詳號碼電話或以○四─0000000號電話三種方式，購買毒
    品，且六次販賣時間在八十六年十月或十一月初即可完成，辯護意旨認丙○○於
    八十六年十二月間即遭逮補，丙○○並無可能向被告購買云云，即有誤會。
２、右揭被告販賣海洛因予莊啟瑞，並由甲○○帶莊啟瑞取貨之事實，業據證人莊啟
    瑞、甲○○於法務部調查局彰化縣調查站調查及臺灣彰化地方法院檢察署檢察官
    偵查中供述明確，證人莊啟瑞於法務部調查局彰化縣調查站供稱：「於八十七年
九月七日十九時許，到大發路二號大埔遊樂場問丁○○有無海洛因，丁○○表示
    有，即由甲○○帶至大公路八號樓下等，洪獨自上樓取貨，五分鐘後下樓交付一
    包毒品，價格未談，事後會結帳」等語（詳見臺灣彰化地方法院檢察署第八一四
    六號偵查卷第一一三頁反面），於臺灣彰化地方法院檢察署檢察官偵查中證稱：
    「海洛因還沒有吃過，今天扣到的海洛因是我買來想要嘗試用的」等語（詳見臺
    灣彰化地方法院檢察署第八六二二號偵查卷第十三頁反面）；證人甲○○於法務
    部調查局彰化縣調查站及偵查中供稱：「八十七年九月七日十九時許，丁○○、
    莊啟瑞在溪湖鎮○○路二號大埔遊藝場二樓談論事情，丁○○叫我與莊啟瑞同赴
    大公路八號七樓拿一包海洛因給莊啟瑞，莊啟瑞在樓下小吃店吃麵，我上樓拿一
    包，重量、價格均不知」，「海洛因是丁○○叫我拿給莊啟瑞，昨天是第一次，
    我沒向他收錢」等語（詳見臺灣彰化地方法院檢察署同上卷第三頁反面、第十四
    頁），訊之證人甲○○於本院前審坦承被告確有前揭販賣安非他命予渠以及被告
    販賣海洛因予莊啟瑞，並由渠帶莊啟瑞取貨之犯行，陳稱：「我自八十七年七月
    底開始受被告僱用，在他店內服務，至本案被抓為止。被告說隔天他就要到看守
    所勒戒，要處理事情沒空，叫我去拿海洛因給莊啟瑞，地點是大公路八號七樓，
    走出電梯右轉第一間，那一包海洛因有被查獲」等語（詳見本院上訴字卷第一二
    三頁至第一二四頁反面），所供情節均相符合。另證人甲○○於原審、本院前審
    雖供稱：伊其係與莊啟瑞共同出資向丁○○購買海洛因施用被查獲云云（見原審
    卷第一七八頁；本院更(一)審卷第一三九頁；本院更二審卷第一二三頁）、惟於本
    院又供改稱：「是在彰化縣溪一個叫『阿林』的人賣給我跟莊啟瑞」、「（問：
    莊啟瑞當天有無付款給『阿林』？）錢是我拿上去給阿林」云云（詳見本院更三
    審卷第八十五頁、第八十九頁），前後所為證稱完全不一致，參諸證人莊啟瑞偵
    查、原審及本院前審始終未曾供證與甲○○集資購買毒品之情事，甲○○嗣後於
    原審及本院上開所指顯均係事後卸責之詞，應無足採，且衡情果如甲○○於原審
    所述其二人確係集資購毒施用為真，則甲○○又何以將海洛因一包全部交付莊啟
    瑞而逕自離去﹖況甲○○於本院前審供明：伊於八十七年七月十九日至彰化縣溪
    湖鎮○○路八號七樓中之一戶，取一包被告販賣予莊啟瑞之海洛因交付莊啟瑞等
    情（詳見本院更(一)審卷第一五五頁反面），足見其所證其係與莊啟瑞合資購買海
    洛因云云，顯係迴護被告之詞，不足資為有利於被告之證據。是被告所辯無非卸
    責之詞，不足採信。關於甲○○部分，經檢察官於本案與被告一同提起公訴，業
    經原審依幫助販賣第一級毒品罪，判處有期徒刑三年十月，甲○○上訴本院前審
    後復撤回上訴確定在案（見本院上訴字卷第六十八頁），設若甲○○未與被告共
    同販賣海洛因予莊啟瑞，應無有受重型之宣告而撤回上訴甘願服刑之理。綜上所
    述，被告與甲○○顯有共同販賣毒品海洛因予莊啟瑞，應堪認定。
３、被告之住處、所經營遊樂場等處，先後多次查獲之白色結晶及白粉等，經法務部
    調查局檢驗結果，分別確為甲基安非他命及海洛因無訛，有檢驗、鑑定通知書七
    紙在卷可稽（見台灣彰化地方法院檢察署第五０七一號偵查第十一頁；同署第五
    九九號偵查卷第四十五頁；同署第八一四六號偵查卷第一０八、一０九、一二三
    頁；同署第八一六八號偵查卷第十八頁；同署第八二一三號偵查卷第二二頁），
    其中甲基安非他命數量重逾千餘公克，又有分裝用之電子秤二台、大小分裝袋多
    包扣案可資佐證；且被告先後多次被查獲時所採尿液，經送驗結果，均無施用海
    洛因者所遺之嗎啡反應，有尿液檢驗成績書多紙可憑（詳見臺灣彰化地方法院檢
    察署第一０八四偵查卷第二二頁；同署第二三四一號偵查卷第八頁；同署第八二
    一三號偵查卷第十九頁），足證其並無施用海洛因之犯行，其所辯非用以販售圖
    利云云，非可採信。至被告於原審及於本院前審中雖又辯稱：在前開大公路八號
    七樓所查獲之毒品及器具等物，並非伊所有，而係施玉樹所留，又丙○○因曾向
    其借支十萬元當逃亡費用，及要求幫忙調取毒品遭拒，故意誣陷云云。然經證人
    施玉樹原審堅決否認前開大公路八號七樓為其所租用並留下扣案物品（詳見原審
    卷第一九二頁、第二一六頁），查獲本件之調查員李春芳於原審亦證稱：查獲前
    曾尾隨丁○○至前址，查獲時即由丁○○打開該址大門而進入等語綦明（詳見原
    審第一一九頁），足證該址確係丁○○所使用無訛。關於臺灣雲林監獄所八十八
    年八月二十日雲監紹戒字第二七八三號函送之施玉樹託人於監獄內傳遞與被告之
    紙條影本乙份（見本院上訴字卷第一二八、一二九頁），經核其內容，無法為有
    利於被告之認定。又彰化縣溪湖鎮○○路八號七樓中之一戶係被告藏放毒品海洛
    因之處所，甲○○帶莊啟瑞前往該處，由甲○○上樓取得海洛因一包下樓交付莊
    啟瑞，被告有無租住該處所，與其販賣第一級毒品之犯行無直接關聯，況且被告
    亦自認其曾經數次出入該處所，是該處所縱非被告所承租，被告仍得出入該處所
    甚明，是房屋出租人己○○雖於本院證稱：被告並未向其承租房屋等語（詳見本
    院更三審卷第一六八頁），惟其於同日調查時復未證稱：「以前租過的契約書都
    丟棄，現在沒有租人」等語（詳見本院更三審卷第一六八頁），復無從證明該房
    屋係出租予施玉樹、黃重發共同使用，被告雖請求再予傳訊己○○證明上開房屋
    係何人所承租，惟姑不論證人已己○○二度在本院調查時到庭作證，且已證稱：
    「以前租過的契約書都丟棄」等語，顯無從查得承租之人，又如前所述，被告有
    無租住該處所與其販賣第一級毒品之犯行無直接關聯，況且被告亦自認其曾經數
    次出入該處所，是該處所縱非被告所承租，被告仍得出入該處所，本件顯無再重
    覆傳訊證人己○○之必要，併此敘明。辯護意旨又以施玉樹紙條部分有傳訊施玉
    樹澄清之必要，惟施玉樹於監獄內傳遞與被告之紙條影本（見本院上訴字卷第一
    二八、一二九頁）之內容僅提及被告「要往我身上推，豈尤（「有」之誤）此理
    」等語，與被告是否未販賣海洛因或安非他命之認定，完全無關，縱傳訊施玉樹
    說明該紙條內容，亦與本件上開被告販賣海洛因及安非他命之事實認定無關，是
    本件認無傳訊施玉樹澄清之必要，附予敘明。選任辯護意旨又以：甲○○稱是被
    告由大埔遊藝場打電話至彰化縣溪湖鎮○○路八號七樓交代拿海洛因之事，因此
    聲請向中華電信公司查詢上址於八十七年九月七日有無裝設電話云云，惟電話通
    訊器材，接受器有可移動式，亦有行動式手機，非固定在某一特定地點，是無裝
    設電話一節，尚未能有為任何證明，本院認無必要再就此事項函詢，併此敘明。
４、又關於被告販賣第二級毒品安非他命部分，被告於偵查中供承：「我自八十六年
    十一月、十二月間開始販賣安非他命，每個月可以販賣安非他命大約四十兩至五
    十兩之間，我調貨最貴五萬元，最少四萬元，我一錢賺五百元，下面的人會把我
    交給他們的貨再分裝，但他們賺多少，我不清楚。八十七年九月七日晚上在溪湖
    鎮○○路八號七樓，被查獲之安非他命卅一包、磅秤一台、分裝袋一包，都是我
    的，該安非他命是我以五十五萬元購買的」等語（詳見臺灣基隆地方法院檢察署
第一○四二號偵查卷第八頁；臺灣彰化地方法院檢察署第八六二二號偵查卷第十
    六、十七頁），可見被告意圖營利而販賣安非他命明確，被告事後否認部分販賣
    安非他命犯行及被查扣之物為其所有，係屬卸責之詞。又被告向「蕭俊源」、綽
    號「阿忠」及其他不詳姓名之人購進第一級毒品海洛因後，再以每次二萬元售賣
    予丙○○二次，另售賣一包與莊啟瑞，因被告於事後否認有販入海洛因之情事，
    無從得知其販入海洛因之價格，惟毒品取得非易，持有、轉讓、施用、販賣均屬
    犯罪，國人盡知，政府近年來為杜絕毒品之氾濫，對查緝施用或販賣毒品之工作
    ，無不嚴加執行，販賣第一級毒品海洛因之法定本刑為死刑、無期徒刑，其刑罰
    猶重，設若無利可圖，衡情被告當無甘冒被查獲移送法辦之危險，買貴賣賤而售
    讓丙○○、莊啟瑞之理，被告有營利意圖而販賣海洛因，亦至為灼然。
５、本件事證明確，被告上開否認與辯解各節，無非卸責飾詞，均無可採，其犯行堪
    予認定，應依法論科。
二、按海洛因為第一級毒品，毒品危害條例第二條第二項第一款定有明文，而安非他
    命為第二級毒品，毒品危害條例第二條第二項第二款亦有明文，故核被告所為，
    係犯毒品危害防制條例第四條第一項、第二項之販賣第一級毒品、販賣第一級毒
    品罪。其持有海洛因及甲基安非他命之行為，已被高度之販賣毒品之行為吸收，
    不另論罪。被告前後六次販賣安非他命給丙○○，其中二次同時包含販賣海洛因
    給丙○○，係屬一行為觸犯二罪名，應依想像競合犯之例，從一重之販賣第一級
    毒品罪處斷。另四次販賣安非他命予丙○○之犯行，時間緊接，所犯罪名相同，
    顯係出於概括之犯意為之，為連續犯，爰依刑法第五十六條之規定以一罪論。又
    被告就販賣第一級毒品海洛因予莊啟瑞部分，其與甲○○二人之間，有犯意聯絡
    及行為分擔，為共同正犯（詳細理由如後所論）。其先後六次販賣第一級毒品海
    洛因予丙○○及一次販賣第一級毒品海洛因予莊啟瑞等合計七次販賣第一級毒品
    海洛因犯行以及先後四次販賣第二級毒品安非他命之犯行，各自時間緊接，顯均
    係基於概括犯意，而觸犯同一之罪名，皆應依連續犯規定論以一罪，而前開販賣
    第一級毒品罪之法定刑為死刑或無期徒刑，販賣第二級毒品罪之法定最重本刑為
    無期徒刑，依法均不得加重，故僅就販賣第二級毒品之法定刑為有期徒刑以下部
    分加重其刑，其所犯前開二罪，犯意各別，構成要件互殊，應予分論併罰。原審
    判決認被告罪證明確，予以論罪科刑，固非無見，惟查：被告販賣安非他命給丙○○六次之中，有二次同時包含販賣海洛因，係屬想像競合犯，已如上述，原審
    判決未予論述，即有未洽；被告指示知情之甲○○，帶莊啟瑞至其藏放毒品之處
    ，由甲○○上樓取得海洛因一包下樓交付莊啟瑞後，自行返回大埔遊藝場，價金
    則由莊啟瑞與被告另行結算，甲○○依被告之指示，至藏放第一級毒品處所，取
    得海洛因交付莊啟瑞，此部份為犯罪構成要件之行為，應以共同正犯論處，原審
    判決就被告與甲○○共同販賣第一級毒品部分，未論以共同正犯，自有未洽；又
    本件查獲之第一級毒品海洛因共有七包，驗餘淨重共二四點零九公克，原審判決
    主文宣告海洛因六包驗餘淨重二二點三六公克沒收銷毀，亦有未合；被告六次販
    賣毒品，犯罪所得共三十六萬元，其中二次包含販賣海洛因每次各二萬元計四萬
    元，其餘三十二萬元則為販賣第二級毒品安非他命所得，應於主文分別於所犯罪
    名項下宣告沒收，如全部或一部不能沒收時，以其財產抵償之，原審判決未予釐
    清而未分別諭知，且販賣毒品所得既為現金，如全部或一部不能沒收時，僅以其
    財產抵償即可，原審判決主文又諭知應追徵其價額，尚有未洽；又被告被訴販賣
    安非他命給沈全忠部分之犯罪行為不能證明，詳如后理由欄三所述，而原判決認
    為成立犯罪，尚有未當；又依毒品危害防制條例第十九條第一項之規定，其供犯
    罪所用或因犯罪所得之財物，均沒收，如全部或一部不能沒收時，追徵其價額或
    以其財產抵償之，本件電子秤二台及分裝袋四十一包，均係供被告販賣毒品所用
    ，應依上開規定沒收，而原判決竟依刑法第三十八條第一項第二款予以宣告沒收
    ，亦有未合。被告上訴意旨否認犯罪，指摘原審判決不當，固無足取，然原審判
    決既有上述可議之處，即屬無可維持，仍應由本院將原判決關於被告販賣第一級
    毒品、販賣第二級毒品及執行刑部分予以撤銷改判，爰審酌被告連續多次販賣毒
    品，經查獲又不知悔改，販賣數量非少，毒害社會無知之人，以獲取一己暴利之
    惡行，犯罪情節重大，事後又飾詞卸責，毫無悔意等一切情狀，分別量處就販賣
    第一級毒品部分，處無期徒刑，販賣第二級毒品部分，處有期徒刑捌年，並定其
    應執行之刑為無期徒刑，並依法宣告褫奪公權終身。至扣案之海洛因柒包（驗餘
    淨重貳肆點零玖公克）、甲基安非他命拾玖包（驗餘淨重壹零壹壹點捌陸公克
    ）、伍包（含包裝重壹伍肆點玖貳公克），係查獲之毒品，應依法沒收銷燬；另
    扣案電子秤貳台、分裝袋肆拾壹包，均係被告所有供販賣毒品所用，依毒品危害
    防制條例第十九條第一項宣告沒收；又販毒所得拾陸萬元（含販賣予丙○○第
    一級毒品所得四萬元，販賣安非他命所得三十二萬元）均應依法分別宣告沒收，
    如全部或一部不能沒收時，以其財產抵償之。而被告所販賣毒品予莊啟瑞部分，
    因尚未結算，不能認已有所得，自不為沒收之諭知。此外，臺南縣警察局學甲分
    局於八十七年二月四日所查扣之甲基安非他命一包（含包裝重○、○二公克），
    係被告自行施用之毒品，且已併由本院另案審理，故不予沒收銷燬之宣告。
三、原審法院檢察署檢察官公訴意旨另以：、被告於八十七年七月間起至同年九月
    七日止，在彰化縣溪湖鎮○○路二號其所經營之大埔遊藝場，以安非他命每小包
    三、四千元之代價，先後三、四次售予其所僱用之甲○○，且約定由薪資扣除作
    為價金之支付，惟尚未實際扣除薪資。、被告又於八十七年二月間，在同釣蝦
    場前，以每小包一千元之價格，由沈全忠託綽號「秀秀」之女子前往購買之方式
    ，販賣甲基安非他命二次予沈全忠，因認被告有犯毒品危害防制條例第四條第二
    項販賣第二級毒品之罪嫌云云。按犯罪事實應依證據認定之，無證據不得推定其
    犯罪事實。又不能證明被告犯罪者，應諭知無罪之判決，刑事訴訟法第一百五十
    四條、第三百零一條第一項定有明文。訊據被告丁○○堅決否認有此部分涉犯販
    賣安非他命予甲○○及沈全忠之犯行，辯稱：伊根本未販安非他命予甲○○，因
    當時伊尚未經營遊藝場，又沈全忠部分，伊亦未販賣，係沈全忠硬咬伊的等語，
    經查：、原審法院檢察署檢察官公訴意旨認被告涉有販賣安非他命予甲○○部
    分，無非以甲○○於法務部調查局彰化縣調查站及偵查中之指稱「我自八十七年
    七月底起，到他（丁○○）店裡工作，就開始向他買安非他命，最後一次在昨天
    （按係八十七年九月七日）晚上，在大發路二號向他買，總共三、四次，一次一
    包三、四千元，他都說錢從月底發薪水扣」等語（詳見臺灣彰化地方法院檢察署
    八十七年偵字第八六二二卷，第十五頁）為其唯一論據，雖甲○○於原審八十八
    年三月八日、同年四月十二日及同年四月二十六日調查、審理中亦均供稱：伊確
    有向丁○○購買安非他命施用等情（見原審卷第七十七頁、第二一六頁反面、第
    二三三頁），惟上開甲○○所指各節僅止於甲○○之指述，尚無其佐證，而甲○○卻於本院更（三）審調查時改口證稱：「（問：你受僱於丁○○有無領薪水？
    ）當時我沒有領到錢，因為剛開張所以三個月沒有領薪水。」、「（「（問：丁○○有無說用安非他命來抵薪水？）沒有」、「（問：八十九年九月七日晚上被
    逮捕時，有無在丁○○經營的遊藝場購買安非他命？）當天我沒有向他要來吸食
    ，也沒有向他購買。（問：有無在大埔遊藝場向丁○○購買安非他命？）沒有」
    等語（詳見本院更三審卷第八十六頁、第八十八頁、第八十九頁），核與前開甲○○於偵查中及原審之指述完全不符，參諸被告堅決否認涉有販賣安非他命予甲○○之犯行，本部分自無從僅憑甲○○片面之指述認定被告販賣安非他命予甲○○。惟被告所涉販賣安非他命予甲○○部分果若成立，則與上開被告連續三次販
    賣安非他命予丙○○之犯行，有連續犯之裁判上一罪關係，爰不另為無罪之諭知
    。、原審法院檢察署檢察官公訴意旨認被告涉有販賣安非他命予沈全忠部分，
    無非以證人沈全忠於警訊證稱：「我曾於八十七年二月中旬，託丁○○乾女兒『
    秀秀』，到丁○○之遊樂場向丁○○買二次安非他命，每次一千元」等語（詳見
    臺灣雲林地方法院檢察署第一七五一號偵查卷附警局卷），經查：訊據被告丁○○堅決否認涉有販賣安非他命予沈全忠之事實，辯稱：係沈全忠誣賴伊等語，且
    證人即被告乾女兒綽號「秀秀」之羅淑琇於本院前審證稱：「我的綽號叫秀秀，
    是丁○○之乾女兒，我沒有代沈全忠向被告購買安非他命，沈全忠是我以前的男
    友，自八十七年一月起至三月止，我們同居」等語（詳見本院上訴字卷第一三九
    －一四０頁），從而於被告堅決否認涉有販賣安非他命予沈全忠及證人羅淑琇亦
    否認有代沈全忠向被告購買安非他命，本件於無其他積極證據足資佐證之情況下
    ，自無從僅憑證人沈全忠於警訊所為片面指述，遽令被告負本部分販賣安非他命
    罪責。此外，又查無其他積極證據足資證明被告有此部分販賣安非他命予沈全忠
    之犯行，原審法院檢察署檢察官既認此部分與右揭被告經論罪科刑之販賣第二級
    毒品有罪部分有連續犯之裁判上一罪關係，爰亦不另為無罪判決之諭知。
據上論斷，應依刑事訴訟法第三百六十九條第一項前段、第三百六十四條、第二百九
十九條第一項前段，毒品危害防制條例第四條第一項、第二項、第十八條第一項前段
、第十九條第一項，刑法第十一條前段、第二十八條、第五十六條、第五十五條、第
三十七條第一項、第五十一條第四款，判決如主文。
本案經檢察官乙○○到庭執行職務。
中      華      民      國　  九十一     年      四       月    十八    日
                                　　臺灣高等法院臺中分院刑事第三庭
                                      　　審判長法  官　陳　朱  貴
                                                法　官  劉　連　星
                                            　　法　官  胡  忠  文
右正本證明與原本無異。
如不服本判決應於收受送達後十日內向本院提出上訴書狀，其未敘述上訴之理由者並
得於提起上訴後十日內向本院補提理由書（均須按他造當事人之人數附繕本）。
                                                書記官  許  美  惠
中      華      民      國　  九十一     年      四       月    十九    日
附錄本案論罪科刑法條：
毒品危害防制條例第四條第一項及第二項:
製造、運輸、販賣第一級毒品者，處死刑或無期徒刑；處無期徒刑者，得併科新臺幣
一千萬元以下罰金。
製造、運輸、販賣第二級毒品者，處無期徒刑或七年以上有期徒刑，得併科新臺幣七
百萬元以下罰金。
                                                              　　　　　Ｆ
